臺灣彰化地方法院刑事判決
111年度原訴字第14號
公  訴  人  臺灣彰化地方檢察署檢察官
被      告  江冠錡




選任辯護人  於知慶律師
            宋子瑜律師
上列被告因加重詐欺等案件，經檢察官提起公訴（110年度偵字
第9842號、第10788號、第11854號、第12533號、110年度偵緝字
第510號），本院依簡式審判程序判決如下：
    主  文
江冠錡犯三人以上共同冒用公務員名義詐欺取財罪，處有期徒刑
一年五月。緩刑四年，緩刑期內付保護管束，且應向執行檢察官
指定之政府機關、政府機構、行政法人、社區或其他符合公益目
的之機構或團體，提供一百五十小時之義務勞務，及接受法治教
育課程一堂。
犯罪所得新臺幣二千元，追徵之。　　
    犯罪事實及理由
一、本案根據被告之自白、證人李佳穎、曾柏傑、陳堉琛、楊子
    緯、被害人之證詞、現場監視器畫面，可以認定以下犯罪事
    實：
  ㈠江冠錡(暱稱：快樂)基於參與犯罪組織之犯意，於民國109年
    3月間，透過「麒開得勝」之介紹，加入陳堉琛、「麒開得
    勝」所屬之詐欺集團，該集團是3人以上、以實施詐術為手
    段，所組成具有持續性及牟利性之結構性組織，江冠錡負責
    向詐欺集團車手收取詐得之款項，且將之轉交給詐欺集團指
    定之人（收水）。
　㈡嗣於110年3月22日下午2時許，江冠錡、李佳穎、曾柏傑、吳
    芳玉與詐欺集團成員，共同意圖為自己不法之所有，基於三
    人以上、冒用公務員名義共同詐欺取財、非法由自動付款設
    備取財、洗錢之犯意聯絡，先假冒中華電信人員撥打電話給
    程來發，謊稱有電話費新臺幣（下同）2萬8千多元待繳等語
    ，之後，詐欺集團成員假冒「士林區陳分隊長」，向程來發
    謊稱涉嫌國際洗錢犯罪，又於翌日(23日)下午1時30分許，
    假冒檢察官，指示程來發去農會領款，並將款項及金融帳戶
    資料放在其指定的地點，程來發因而誤信為真，前往二林鎮
    農會提領45萬3,500元，並依指示將上述現金及二林農會存
    摺、金融卡等物，置放於彰化縣○○鎮○○路00號之空地上。吳
    芳玉依李佳穎、楊子緯之指示，前往該處收取，並於同日下
    午2時36分許起，在位於彰化縣○○鎮○○路0段000號之二林鎮
    農會，持程來發之金融卡，提領帳戶內之款項9萬9,000元，
    之後，吳芳玉即至位於彰化縣○○市○○路0段00號「光南大批
    發員林店」對面的巷子，將所領得之現金、金融卡、存摺等
    物，交付給前來收取之江冠錡。江冠錡再依集團之指示，帶
    至臺中市北屯區交給曾柏傑，曾柏傑再轉交給其他成員，因
    而成功掩飾、隱匿詐欺不法所得之去向。
二、論罪科刑：
  ㈠核被告所為，係犯刑法第339條之4第1項第1款、第2款之三人
    以上冒用公務員名義共同詐欺取財罪、同法第339條之2第1
    項之非法由自動付款設備取財罪、洗錢防制法第14條第1項
    之洗錢罪、組織犯罪條例第3條第1項之參與犯罪組織罪（從
    被告之前科紀錄看來，本案為參與犯罪組織後之首次犯行）
    。
　㈡公訴人雖未引用非法由自動付款設備取財罪，但檢察官已經
    在起訴書之犯罪事實欄清楚載明此部分之犯罪事實，且此部
    分與已起訴之上開犯行，具有想像競合犯之裁判上一罪關係
    ，應為起訴效力所及（本院審理時已經告知），應併予審理
    判決。辯護人雖然稱，本案並非被告持提款卡領取詐欺款項
    ，應無法構成刑法第339條之2第1項之非法由自動付款設備
    取財罪，但此為詐欺集團騙取被害人金錢的常見手法，被告
    為集團的成員，對於此種方式行騙，主觀上應該有所預見，
    自應成立上開罪名，辯護人上開辯護意旨，容有誤會。
　㈢被告就前述犯行，與上開犯罪事實部分所示之人，有犯意聯
    絡與行為分擔，應為共同正犯。
　㈣被告以一行為同時觸犯上開罪名，為想像競合犯，應依刑法
    第55條之規定，從一重之加重詐欺取財罪處斷，公訴人認為
    應該成立數罪，容有誤會。
　㈤被告就上開參與犯罪組織、洗錢犯行，已於偵查及本院審理
    時自白，應依組織犯罪條例第8條、洗錢防制法第16條第2項
    減輕其刑（雖然此部分之犯行為想像競合犯，應從一重論以
    加重詐欺取財罪，但想像競合犯本質為數罪，在決定處斷刑
    時，仍應考慮輕罪之加重、減輕其刑之規定，因為這樣才能
    比較何者為較重之刑，且決定輕罪封鎖效果之量刑下限）。
  ㈥爰審酌被告擔任詐欺集團內收水之角色，本案被害人因此受
    有受有莫大之金錢損失，實屬可議，但被告年紀尚輕，思慮
    難免較為不周，其於本案案發之前，並無任何前科，素行良
    好，被告並非中低收入戶，其於本院審理時自述：我的學歷
    是高中畢業，目前未婚、沒有小孩，現在從事業務，月薪約
    1萬元，最近有找外送兼差的工作，因為家境不好，被朋友
    慫恿，才會從事本案犯行等語之教育程度、家庭生活、經濟
    狀況與犯罪動機，辯護人表示：被告家中為中低收入戶，11
    0年初因為被告的父親遭遇車禍，家中急需用錢，才會犯下
    本案，被告亦願意與被害人和解，賠償全部損失，且被告已
    有正當工作，請求從輕量刑，給予緩刑之宣告等詞之意見（
    辯護人亦提出被告之母之中低收入戶證明、被告之父的診斷
    證明書為證），公訴人對於量刑並無意見，本案被害人在被
    告進行審理程序之前，已經與同案被告李佳穎、曾柏傑達成
    和解，損害已經獲得全部填補，被害人並未請求被告賠償其
    他損失，可見被告於犯罪後試圖彌補損害等一切情狀，量處
    如主文所示之刑。
三、關於緩刑：
  ㈠本件被告未曾因故意犯罪受有期徒刑以上刑之宣告，被告年
    紀很輕，因為一時失慮才犯下本案，犯罪後始終坦承全部犯
    行，亦有前述量刑情狀，且被害人之損害已經獲得全部填補
    ，本院認為被告經過本案偵審程序，應該會知道警惕，並無
    再犯的可能，因認前開宣告之刑以暫不執行為適當，宣告緩
    刑4年。
　㈡為了使被告能夠深切記取教訓，併強化其法治之觀念，避免
    再度犯罪，本院斟酌本案犯行之不法程度，而依刑法第74條
    第2項第5款、第8款、第93條第1項第2款之規定，命被告應
    於緩刑期間付保護管束，且向執行檢察官指定之政府機關、
    政府機構、行政法人、社區或其他符合公益目的之機構或團
    體提供150小時之義務勞務，並依執行檢察官之命令，參加
    法治教育1場次（此部分乃緩刑宣告附帶之條件，依刑法第7
    5條之1第1項第4款規定，違反上開之負擔情節重大，足認原
    宣告之緩刑難收其預期效果，而有執行刑罰之必要者，得撤
    銷緩刑之宣告）。
四、關於沒收：
　㈠犯罪所得沒收：被告於偵查中表示，其於本案可以獲得2,000
    元之報酬，此一犯罪所得並未扣案、依法實際發還被害人，
    自應依法宣告沒收，又目前多數實務見解對於沒收之諭知，
    多採「條件式」之方式為之，亦即：「犯罪所得○○○沒收之
    ，於全部或一部不能沒收或不宜執行沒收時，追徵其價額」
    ，但如何諭知沒收、追徵之方式，立法者並未予以明文，留
    待實務發展，本院認為，上開條件式的沒收方式，在本案已
    無適用之必要，因為原標的早就不存在，再以此方式進行沒
    收之宣告，並無任何實益可言，而新臺幣為國幣，本案價額
    已經具體、特定，亦無不能沒收或不宜執行沒收等問題，且
    在主文直接諭知追徵，對於沒收之執行、主文明確性、被告
    對於執行方式之認知，並無任何妨礙，當事人亦得對此，直
    接提起上訴救濟，因此，本院直接諭知犯罪所得之追徵。
  ㈡洗錢標的沒收：
  ⒈犯洗錢防制法第14條之罪，其所移轉、變更、掩飾、隱匿、
    收受、取得、持有、使用之財物或財產上利益，沒收之，同
    法第18條第1項前段定有明文。此一新增條文，擴大沒收的
    範圍，除了犯罪工具、犯罪所得的沒收外，亦兼及「被洗的
    錢」，以符合國際規範（可參考立法理由：修正第1項如下
    ：㈠FATF40項建議之第4項建議：各國應立法允許沒收洗錢犯
    罪行為人洗錢行為標的之財產）。
  ⒉但依刑法第11條規定：「本法總則於其他法律有刑罰、保安
    處分或沒收之規定者，亦適用之。但其他法律有特別規定者
    ，不在此限。」上開洗錢標的沒收的規定，雖然屬於特別法
    ，應該優先於刑法的適用，但關於被害人優先（刑法第38條
    之1第5項）、過苛條款（刑法第38條之2第3項），洗錢防制
    法沒有特別排除之明文，依據刑法第11條前段之規定，自得
    加以適用。
　⒊本案洗錢標的並未扣案，本院考量被告並非詐騙集團核心人
    物，所提領款項隨即全數交給詐欺集團上游成員，若予以沒
    收、追徵，應屬過苛，依據刑法第38條之2第3項之規定，不
    予宣告沒收、追徵。
五、依刑事訴訟法第273條之1第1項、第299條第1項前段，判決
    如主文。
六、本案經檢察官林裕斌提起公訴，檢察官吳皓偉到庭執行職務
    。
中　　華　　民　　國　　111 　年　　9 　　月　　16　　日
                  刑事第五庭  法  官  陳德池
以上正本證明與原本無異。
如不服本判決應於收受判決後20日內向本院提出上訴書狀，並應
敘述具體理由。其未敘述上訴理由者，應於上訴期間屆滿後20日
內向本院補提理由書(均須按他造當事人之人數附繕本)「切勿逕
送上級法院」。
告訴人或被害人對於判決如有不服具備理由請求檢察官上訴者，
其上訴期間之計算係以檢察官收受判決正本之日期為準。
中　　華　　民　　國　　111 　年　　9 　　月　　16　　日
                              書記官  陳孟君
附錄論罪科刑法條全文：
中華民國刑法第339條之2第1項
意圖為自己或第三人不法之所有，以不正方法由自動付款設備取
得他人之物者，處3 年以下有期徒刑、拘役或30萬元以下罰金。

中華民國刑法第339條之4第1項
犯第339條詐欺罪而有下列情形之一者，處1年以上7年以下有期
徒刑，得併科1百萬元以下罰金：
一、冒用政府機關或公務員名義犯之。
二、三人以上共同犯之。
三、以廣播電視、電子通訊、網際網路或其他媒體等傳播工具，
    對公眾散布而犯之。

洗錢防制法第2條
本法所稱洗錢，指下列行為：
一、意圖掩飾或隱匿特定犯罪所得來源，或使他人逃避刑事追訴
    ，而移轉或變更特定犯罪所得。
二、掩飾或隱匿特定犯罪所得之本質、來源、去向、所在、所有
    權、處分權或其他權益者。
三、收受、持有或使用他人之特定犯罪所得。

洗錢防制法第14條第1項
有第二條各款所列洗錢行為者，處7年以下有期徒刑，併科新臺
幣5百萬元以下罰金。

組織犯罪防制條例第3條第1項後段
發起、主持、操縱或指揮犯罪組織者，處3年以上10年以下有期
徒刑，得併科新臺幣1億元以下罰金；參與者，處6月以上5年以
下有期徒刑，得併科新臺幣1千萬元以下罰金。但參與情節輕微
者，得減輕或免除其刑。